【裁判字號】    90,台上,7130
【裁判日期】    901122
【裁判案由】    違反毒品危害防制條例
【裁判全文】
最高法院刑事判決                                九十年度台上字第七一三○號
    上訴人  甲○○
            乙○○
            丙○○
右上訴人等因違反毒品危害防制條例案件，乙○○、丙○○部分不服台灣高等法院中
華民國九十年九月十九日第二審更審判決（九十年度重上更(五)字第一八三號，起訴案
號：台灣台北地方法院檢察署八十七年度偵字第一二二三二、一三四一七、一三四一
八、一三四一九號），提起上訴，甲○○部分經原審依職權送本院審判，視為甲○○
已提起上訴，本院判決如左：
    主  文
原判決撤銷，發回台灣高等法院。
    理  由
本件原判決認定上訴人甲○○意圖販賣第一級毒品海洛因營利，先於民國八十七年二
月間某日，至臺北市○○路皇宮飯店，以新台幣（下同）三百萬元，向綽號「周經理
」之不詳姓名成年男子購入毒品海洛因一千八百公克。嗣於同七年三月間，與乙○○
、丙○○共同基於販賣第一級毒品海洛因營利之概括犯意，由甲○○負責安排販賣對
象後，乙○○、丙○○則依甲○○指示，負責將海洛因按約定分別送至台北縣新莊巿
昌平街附近公園、台北市圓環遠東戲院、幸福戲院及忠孝橋邊之公園等地點，以每兩
七萬元至十萬元之價格，連續多次將海洛因售予綽號「ＮＯ信」之楊楘（由檢察官
另案處理）、「孫仔」、「阿發」、「陳先生」、「醜人」、「長腳仔」、「吳先生
」及「信風」等人。於八十七年三月二十日，甲○○復至台北市○○路皇宮飯店，以
三百萬元之價格，向綽號「周經理」之成年男子，連續販入海洛因一千八百公克，並
與乙○○一同前往提貨後，指示乙○○將其所販入之海洛因攜帶返回台北縣新莊市○
○街八十二巷八號三樓乙○○住處放置，並依甲○○之指示將海洛因摻入葡萄糖後，
三人連續以前揭價格出售與上述等人，至同年五月十八日止。嗣於八十七年六月十一
日下午五時許，為警在乙○○上開住處查獲，並扣得已摻葡萄糖而未及賣出之海洛因
淨重一九四五‧八三公克、甲○○所有用以包裝毒品販賣之包裝袋三包及販賣毒品所
用電子秤一個等情。因而將第一審關於此部分之判決撤銷，改判論處上訴人等共同連
續販賣毒品罪刑，固非無見。
惟查：按採為判決基礎之證據資料，必須經過調查程序，以顯出於審判庭者，始與直
接審理主義相符，否則其所踐行之訴訟程序，即難謂無違誤，又卷宗內之筆錄及其他
文書可為證據者，應向被告宣讀或告以要旨，此為刑事訴訟法第一百六十五條第一項
所明定。事實審法院自應踐行該項程序，使被告瞭解該等證據之內容及意旨，並為充
分之辯論，始得採取該等證據作為判決之依據，否則即有應於審判期日調查之證據未
予調查之違法。原判決採用刑事警察局八十七年七月二十一日刑鑑字第五一九○三號
鑑定通知書作為認定本件犯罪之證據。然卷查原審訊問及審理筆錄均無將上開鑑定書
提示予上訴人等，並向上訴人等宣讀或告以要旨之記載。雖原審九十年九月五日審理
筆錄中最後籠統載有「對警訊、偵訊、原審、本院歷次筆錄、卷證有何意見？（逐一
提示並告以要旨）」等語，然並未具體載明其所提示之卷證之種類及名稱，使上訴人
等對於上揭證據資料，有明白辯論之機會。乃原判決竟採為認定本件犯罪之證據，依
上開說明，自屬違法。上訴意旨均執以指摘原判決不當，非無理由，應認有發回更審
之原因。原判決不另為無罪諭知部分，應併予發回。
據上論結，應依刑事訴訟法第三百九十七條、第四百零一條，判決如主文。
中      華      民      國     九十     年    十一      月    二十二    日
                              最高法院刑事第七庭
                                  審判長法官  吳  雄  銘
                                        法官  池  啟  明
                                        法官  石  木  欽
                                        法官  郭  毓  洲
                                        法官  吳  三  龍
      右正本證明與原本無異
                                              書  記  官
中      華      民      國     九十     年     十一     月    二十六    日


司法院資訊處製作；財團法人民間司法改革基金會備份。
